【裁判字號】    98,台上,6206
【裁判日期】    981022
【裁判案由】    傷害致重傷
【裁判全文】
最高法院刑事判決            九十八年度台上字第六二０六號
上  訴  人  甲○○
            乙○○
共      同
選任辯護人  黃翎芳律師
            陳姝樺律師
上列上訴人等因傷害致重傷案件，不服台灣高等法院台南分院中
華民國九十六年六月十四日第二審更審判決（九十六年度上更(一)
字第七九號，起訴案號：台灣雲林地方法院檢察署九十一年度偵
字第二六九八號），提起上訴，本院判決如下：
    主  文
上訴駁回。
    理  由
按刑事訴訟法第三百七十七條規定：上訴於第三審法院，非以判
決違背法令為理由，不得為之。是提起第三審上訴，應以原判決
違背法令為理由，係屬法定要件。如果上訴理由書狀並未依據卷
內訴訟資料，具體指摘原判決不適用何種法則或如何適用不當，
或所指摘原判決違法情事，顯與法律規定得為第三審上訴理由之
違法情形，不相適合時，均應認其上訴為違背法律上之程式，予
以駁回。本件原審經審理結果，認為上訴人甲○○、乙○○共同
基於傷害之概括犯意聯絡，持番刀先後砍傷丁笑、林羅、林富義
，其中丁笑除受右顏面深撕裂傷外，並致右眼球破裂失明無法復
原之重傷害，均犯行明確，因而撤銷第一審關於上訴人等部分之
科刑判決，並為刑法新舊比較，改判依刑法修正前連續犯以一罪
論上訴人等以共同連續傷害人之身體，因而致人於重傷罪，各處
有期徒刑肆年。已詳敘其調查、取捨證據之結果及憑以認定犯罪
事實之心證理由。並就上訴人等否認犯行之供詞及其所辯各語認
非可採，予以論述及指駁。從形式上觀察，原判決關於傷害人之
身體因而致人於重傷部分，尚無足以影響判決結果之違背法令情
形存在。上訴意旨略稱：(1)上訴人等於民國九十六年三月二十九
日具狀爭執被告以外之人警詢、偵查筆錄之證據能力，原判決仍
認適當作為證據，於法有違。(2)丁笑所稱其傷勢之由來，與上訴
人等之供述相左，其中關於受傷時間、地點、下手行兇之人、使
用兇器等，並與林富義、林羅、廖婉鈴之供詞有多處矛盾而具瑕
疵，不足為上訴人等犯罪之認定，原判決隻字未提，有理由不備
及採證之違法。(3)上訴人二人係不同時間到達案發現場，有證人
黃明泉之證詞可稽，該證人並因乙○○被殺成重傷之故，而對當
時情形留下特別印象，原判決未斟酌及此，卻認其證詞不可採，
有調查職責未盡之違法等語。惟查：採證認事、取捨證據及證據
證明力之判斷，乃事實審法院之職權，苟其採證認事之論斷無違
證據法則，即不容任意指為違法。原判決認定上訴人等於案發時
地，基於共同之犯意聯絡，並客觀上能預見以刀砍人臉部，足以
傷人眼睛導致失明之結果，而由乙○○抓住丁笑之手，甲○○即
以其所持番刀，用力砍中丁笑右臉頰三刀，致其除右顏面深撕裂
傷外，並受右眼球破裂失明無法復原之重傷害等情，係以該部分
事實業據丁笑於第一審及原審指證明確，並經林富義、林羅、廖
婉鈴分別於第一審或原審證述在卷，及有奇美醫學中心診斷證明
書（記載：丁笑送醫時受有右眼球破裂等傷）、行政院國軍退除
役官兵輔導委員會台中榮民總醫院診斷證明書（編號：門字第16
208009-01 號，記載：丁笑之右眼視力喪失，裸視、矯正後視力
均無光感）、同醫院九十二年七月十四日中榮醫企字第○九二○
○○三三六二號函（記載：丁笑右眼之傷害無復原可能）附卷可
稽，犯行洵堪認定；並以，上訴人等抵達案發現場後，係同時共
同行兇，有丁笑、林富義、林羅、廖婉鈴等之證詞可憑，上訴人
等所舉證人黃明泉於第一審交互詰問時供稱：其於案發當日晚間
至上訴人等住處泡茶，伊於乙○○外出後半小時，即於十時二十
八、九分許離去等語，然其又稱不知乙○○何時外出，所稱離去
時間又與甲○○（原判決誤載為乙○○）於第一審交互詰問時所
陳其弟乙○○係當晚「十點半左右離開」說要到林羅那邊等語不
相符合，且距案發時已一年又四月，竟能熟記自己離去之時間，
亦與常情不符，其證詞難以採信各等情，俱經審認、論駁綦詳，
其推理論斷衡諸經驗及論理等證據法則皆無違背，即不容指為違
法。且原判決並無上訴意旨(1)所指引用被告以外之人於警詢時或
偵查中之供詞以論斷事實之情形，是上訴人等關於該部分，顯未
依據卷內資料而為指摘，自非適法之第三審上訴理由。經核上訴
意旨，係置原判決所為明白論斷於不顧，仍持已為原判決指駁之
陳詞，專憑己意再事爭辯，或任意指摘原判決違法，難認已符合
首揭法定之第三審上訴要件。本件上訴違背法律上之程式，應予
駁回。又上訴人等連續犯刑法第二百七十七條第一項之傷害罪部
分，最重法定本刑為三年以下有期徒刑，核屬刑事訴訟法第三百
七十六條第一款所列之案件，既經第二審判決，不得上訴於第三
審法院，其對得上訴第三審之傷害致重傷罪部分之上訴既不合法
，應從程序上駁回，而無從為實體上判決，對於該輕罪部分，亦
無從適用審判不可分原則，為實體上審判，上訴人等竟對之提起
上訴，顯為法所不許，應併予駁回。
據上論結，應依刑事訴訟法第三百九十五條前段，判決如主文。
中    華    民    國  九十八  年    十    月  二十二  日
                      最高法院刑事第九庭
                          審判長法官  邵  燕  玲
                                法官  李  伯  道
                                法官  孫  增  同
                                法官  李  英  勇
                                法官  蔡  名  曜
      本件正本證明與原本無異
                                      書  記  官
中    華    民    國  九十八  年    十    月  二十八  日
                                                      Ｅ


司法院資訊處製作；財團法人民間司法改革基金會備份。
